【裁判字號】    89,上易,36
【裁判日期】    890217
【裁判案由】    恐嚇取財
【裁判全文】
臺灣高等法院臺南分院刑事判決          八十九年度上易字第三六號  Ａ
      上  訴  人  台灣嘉義地方法院檢察署檢察官
      被      告  甲  ○  ○
右上訴人因被告恐嚇取財案件，不服臺灣嘉義地方法院八十七年度訴字第六五一號中
華民國八十八年十一月五日第一審判決（起訴案號：臺灣嘉義地方法院檢察署八十七
年度偵字第五一○二號），提起上訴，本院判決如左：
      主      文
上訴駁回。
      理      由
一、公訴意旨略以：甲○○意圖為自己不法之所有，並基於概括之犯意，於民國八十
    五年二月十日下午，至嘉義市○○路○段八一七號乙○○所經營之勝發汽車商行
    ，向乙○○借款遭拒，竟取出玩具模型手槍一枝，放置於辦公桌上，並聲稱係真
    槍，不是開玩笑等語，恐嚇乙○○，致乙○○心生畏懼，而於同年月十二日交付
    新臺幣（下同）一百萬元，連同該枝玩具手槍一併交還甲○○；甲○○食髓知味
    ，嗣又以換車及借貸為由，向乙○○取得車牌號碼ＵＲ─九三三○號自用小客車
    一輛，乙○○畏懼其淫威，而將車過戶予伊；甲○○復於八十七年七月三十日下
    午七時許，在上址，掏出腰際之玩具手槍二枝，向乙○○借得金額六萬元之支票
    一紙等情，因認被告甲○○犯有刑法第三百四十六條第一項之恐嚇取財罪嫌云云
    。
二、按犯罪事實應依證據認定之，無證據不得推定其犯罪事實；又不能證明被告犯罪
    者，應諭知無罪之判決，刑事訴訟法第一百五十四條、第三百零一條第一項分別
    定有明文。而所謂認定犯罪事實之證據，係指足以認定被告確有犯罪行為之積極
    證據而言，該項證據自須適合於被告犯罪事實之認定，始得採為斷罪資料，又告
    訴人之告訴，係以使被告受刑事訴追為目的，是其陳述是否與事實相符，仍應調
    查其他證據以資審認，此觀諸最高法院二十九年上字第三一○五號、四十年台上
    字第八六號及五十二年台上字第一三○○號判例自明。
三、訊據被告甲○○堅決否認前開犯行，辯稱：未曾持槍及言語恐嚇乙○○，一百萬
    元是過年時伊與乙○○合資賭博之資金，所購買之車輛部分未付款，伊與乙○○
    有債務糾紛，已經與之和解，會分期償還等語。
四、公訴意旨認被告甲○○涉有刑法第三百四十六條第一項之恐嚇取財罪嫌，無非係
    以告訴人乙○○之指訴，證人陳乃華、唐禹婷、鄭順瓊、張冠得之證詞，以及汽
    車買賣合約書、本票、汽（機）車過戶登記書、存摺、支票影本等為其論據。
五、經查：公訴意旨所認被告持玩具模型手槍恐嚇告訴人乙○○，並向乙○○取得一
    百萬元、車牌號碼ＵＲ─九三三○號自用小客車以及六萬元之支票乙節，固有告
    訴人於告訴狀中之記載為據，然告訴人乙○○於原審調查時，先後陳稱：「（問
    ：ＵＲ─九三三○號未給錢，為何過戶給王？答：）我們車行因為怕有什麼交通
    刑事責任發生，故會先過戶」（原審八十八年一月六日訊問筆錄參見）、「（問
    ：『提示告訴狀』有何意見？答：）拿槍部分不是事實」、「（問：被告去拿六
    萬元時，有無拿槍？答：）沒有」（原審八十八年八月三日訊問筆錄參見）、「
    第一次有拿槍來，不知是否為玩具手槍，而第二次則是拿真的槍來」（原審八十
    八年八月二十七日訊問筆錄參見）、「（問：有無拿槍？答：）當時看起來很像
    槍，時間是拿一百萬元時，在勝發汽車商行內，他說：『他剛回來要借錢做生意
    』」、「（問：有無說：是真槍不是開玩笑？答：）那麼久忘記了」、「（問：
    告訴狀第三點說：『八十五年二月十日下午被告拿出槍退出彈匣拿出子彈說這是
    真的不是開玩笑，還說被告拔出手槍作射擊姿勢』有無此事？答：當時我很害怕
    ，他有取出彈匣，有無子彈我不知道，但他有說：『這是真的，不是開玩笑的』
    這些話，也有比射擊姿勢」（原審八十八年十月八日訊問筆錄參見）云云，足見
    告訴人乙○○之指述，前後反覆不一，則其陳述顯有瑕疵，尚不得以其陳述遽認
    被告有前揭犯行；次查：證人陳乃華於偵查中證稱：「我們不能確定有亮槍」（
    偵卷第七十六頁反面參見），於原審調查時證稱：「（問：借錢之經過有無看見
    槍？答：）沒有，他均與老闆直接處理」（原審八十八年九月二十一日訊問筆錄
    參見）等語，而證人唐禹婷於偵查中證稱：「（問：是否有用強暴脅迫手段將車
    開走？答：）不知道」、「（問：是否看見甲○○拿槍至公司耀武揚威？答：）
    沒有」（偵卷第六十三頁參見），於原審調查時證稱：「（問：看到王拿玩具手
    槍？答：）沒有」（原審八十七年十二月二日訊問筆錄參見）等語，而證人鄭順
    瓊於本院調查時證稱：「（問：甲○○去借錢時，你有無看見槍？答：）沒有」
    （原審八十八年八月十七日訊問筆錄參見）等語，而證人張冠得於原審調查時證
    稱：「（問：有無看到甲○○拿槍去公司？答：）沒有」（原審八十八年八月十
    七日訊問筆錄參見）云云，是證人陳乃華、唐禹婷、鄭順瓊、張冠得四人均未見
    到被告持玩具手槍向告訴人恐嚇取財，則其等證詞，亦不足為不利於被告之認定
    ；再查：卷附之汽車買賣合約書、本票、汽（機）車過戶登記書、存摺、支票影
    本等物，亦僅足以證明被告與告訴人間之汽車買賣關係、資金往來、車輛過戶資
    料以及雙方之債務多寡等關係，仍不足以認被告係以恐嚇之方法而取得財物，此
    外，復查無其他積極確切之證據足資證明被告有何恐嚇取財之犯行，即屬不能證
    明被告犯罪。
六、原審以不能證明被告犯罪，諭知被告無罪，核無不合。檢察官上訴意旨指摘原判
    決採證不當，為無理由，應予駁回。
據上論斷，應依刑事訴訟法第三百六十八條，判決如主文。
本案經檢察官楊秀美到庭執行職務。
中    華    民    國      八十九      年      二      月      十七      日
                                  臺灣高等法院臺南分院刑事第五庭
                                      審判長法官  楊    省    三
                                            法官  林    永    茂
                                            法官  蘇    重    信
右正本證明與原本無異。
不得上訴。
                                      法院書記官  李    珍    鳳
中    華    民    國      八十九      年      二      月      十八      日


司法院資訊處製作；財團法人民間司法改革基金會備份。
